【裁判字號】    90,訴,792
【裁判日期】    900920
【裁判案由】    偽造有價證券
【裁判全文】
臺灣桃園地方法院刑事判決                            九十年度訴字第七九二號
    公  訴  人  臺灣桃園地方法院檢察署檢察官
    被      告  甲○○○
    公設辯護人  本院公設辯護人丁○○
右列被告因偽造有價證券案件，經檢察官提起公訴（九十年度偵字第四一七０號），
本院判決如左：
    主    文
甲○○○無罪。
    理    由
一、公訴意旨略以：被告甲○○○於八十七年間某日向友人乙○○借用其妻丙○○所
    有之新竹商業銀行公西分行，帳號五七０二，票號0000000號空白支票一
    張，雙方言明欲使用該支票時，需由乙○○親自填寫金額及日期。詎被告竟於其
    後某日，即將該空白支票填寫金額新台幣十萬元，發票日八十八年一月十五日後
    交付戊○○作為欠款之支付，嗣經戊○○交予不知情之陳福利提示，係掛失止付
    之支票，始循線查悉上情，因認被告涉有刑法第二百零一條偽造有價證券罪嫌云
    云。
二、按犯罪事實應依證據認定之，無證據不得推定其犯罪事實；又不能證明被告犯罪
    者，應諭知無罪之判決，刑事訴訟法第一百五十四條、第三百零一條第一項分別
    定有明文。又事實之認定應憑證據，如未發現相當證據，或證據不足以證明，自
    不能以推測或擬制之方法，以為裁判之基礎，又刑法上所謂偽造有價證券，以無
    權簽發之人冒用他人名義簽發為要件，如果行為人基於本人之授權，或其他原因
    有簽發權者，則與無權之偽造行為不同（最高法院四十八年臺上字第八六號、五
    十三年第一八一○號判例意旨參照）。
三、本件公訴人認被告有公訴意旨所指犯行，其理由係以，右開犯罪事實，業據被告
    甲○○○於偵查中自白不諱，核與證人陳福利、戊○○二人於警訊及證人乙○○
    、丙○○於偵查中證述情節相符，且有上述支票及退票理由單影本、遺失票據申
    報書副本一份附卷可資佐證，資為論據，惟訊之被告甲○○○矢口否認右揭犯行
    ，辯稱：當時因伊朋友急需用錢，故向卓先生借票，因伊朋友未來借票，為清償
    戊○○的欠款，所以將該支票交與戊○○，之前我也有跟卓先生借過票，有些金
    額、日期也是我自己填的等語。經查：（一）證人乙○○於本院九十年七月十二
    日調查證據時證稱：被告向我借這張支票時，我太太並不知情，後來在七月間我
    太太發現支票不見了，然後我太太獨自去銀行辦理掛失止付，此事我並不知情，
    是太太回家告知的，我立即通知被告，請他將該張支票還我，當時被告也向我表
    示，該張支票一定不會軋進去的，後來我想被告不會軋進去，因此也未叫我太太
    去銀行撤銷掛失止付等語，顯見證人乙○○確有將支票借予被告。（二）其後於
    九十年八月三十日審理時更進一步證述：這張支票是我借給被告的，因被告與我
    是以前的鄰居，當時因被告生意週轉需要，故向我借票。自以我太太名義申請使
    用支票以來，我約借票給被告四、五次了，之前借票給被告時，都是先由我填寫
    支票之金額、日期後，才將支票交給被告，等到支票之票載到期日時，被告才將
    票載金額給我，讓我存入銀行。我大約是於八十七年的年底才將這張支票借給被
    告，支票借給被告幾天後，我太太一直逼問該張支票的去向，故我當時有向被告
    要求拿回該張支票，當時被告也有向我保證該張支票不會軋進銀行，後於八十八
    年八月間那本支票簿用完了，我叫我太太去銀行領新支票，銀行人員告知我太太
    ：「你有張支票未收回，不能領取新支票」，然後我太太回家跟我說此事，故我
    去找被告並問他該張支票的情形？當時被告跟我說：「該張支票已使用出去，但
    他保證會將該支票拿回還我」，後來我回家也將此情形講給我太太聽了。然後我
    自己想：「該張支票拿去那麼久了，可能不會再軋進銀行了」。當時因為要請領
    新支票，所以才將該張支票向銀行辦理掛失止付，在同時我也有向被告說：「該
    張支票已經去銀行辦理掛失止付，你一定要將支票拿回來還我」等語，顯見丙○○前開新竹商業銀行帳戶之支票係由丙○○之夫乙○○使用，嗣乙○○將蓋好章
    之空白支票借予被告，後因乙○○需請領新支票簿，向被告索回支票時，被告向
    乙○○表示已經使用出去，足認被告係得到乙○○之授權而使用該紙支票。（三
    ）雖乙○○於警訊稱：並未將該紙支票借給被告等語，然於九十年三月二十七日
    偵查中稱：二、三年前借予被告後來伊妻問那張票下落，伊就私底下跟被告索回
    ，被告表示不會使用該張票等語，後於本院調查時表示將該紙支票借予被告等語
    ，亦證被告自偵查中迄本院審理中之供述支票係乙○○所借予等情為實在，再衡
    以被告與乙○○間已是多年朋友，其間被告均有數次向乙○○借票之情事，此次
    借票亦不悖其慣常之往例，雖被告在未經發票人丙○○（實際使用該支票之人為
    乙○○）之授權，自行填寫支票之金額及發票日期，然該紙支票既係被告向乙○○所借，自須填載支票金額、日期，被告據以填寫支票金額及日期後持向戊○○
    清償借款，姑不論乙○○與被告有無關於填寫支票金額時須經乙○○同意之約定
    ，已難認被告有偽造有價證券之犯意，猶無證據足以證明被告明知未經授權而填
    寫支票金額、日期。況乙○○既將支票蓋章交與被告使用係常情，自有授權他人
    填載發票日期及金額之意思，否則大可於填妥日期、金額後再為蓋章，豈有任意
    將蓋妥印鑑之空白支票交給他人使用。乙○○於偵查及本院調查證據時稱，支票
    係借給被告，填寫金額、日期須經授權云云，殊違經驗法則，而不足採。（四）
    綜上，被告顯無明知無權卻擅自偽開支票之犯意，則與偽造有價證券罪之構成要
    件不符，被告所辯上情，尚非子虛，應堪採信。此外，復查無其他積極事證，足
    資證明被告有公訴意旨所指犯行，揆之前開說明，自應為被告無罪之諭知。
據上論斷，應依刑事訴訟法第三百零一條條第一項判決如主文。
本案經檢察官陳美華到庭執行職務。
中      華      民      國    九十      年      九      月     二十    日
                                  臺灣桃園地方法院刑事第六庭
                                      法  官   黃永定
右正本證明與原本無異。
如不服本判決，應於判決送達後十日內向本院提出上訴狀( 應附繕本 )，上訴於
臺灣高等法院。
                                      書記官   陳月桂
中      華      民      國    九十      年      九      月     二十     日


司法院資訊處製作；財團法人民間司法改革基金會備份。
